---
title: "Projeto temperaturas médias de Cidades Brasileiras"
author: "Adauto de Galiza"
output: html_document
---
### Objetivo: Explorar dados sobre temperaturas médias de cidades brasileiras

### Sobre o DataSet: a base de dados contém mais de 8 milhões de registros sobre temperaturas médias por cidades de países do mundo inteiro. Cada linha do dataset representa uma temperatura média de um dia específico em alguma cidade do mundo.

Carregando pacotes
```{r message=FALSE, warning=FALSE}
library("readr")
library("data.table")
library("dplyr")
library("ggplot2")
library("scales")
library("knitr")
library("rmarkdown")
```
Importando dados com `fread()`: esta função é indicada para importar dados de tabelas muito grandes por causa do seu poder de otimização 
```{r}
system.time(temperaturas_globais <- fread("TemperaturasGlobais.csv", encoding = "UTF-8"))
paged_table(temperaturas_globais)
```

Filtrando do dataset original apenas as cidades onde país = Brazil
```{r}
cidadesbrasileiras <- subset(temperaturas_globais, Country == "Brazil")
dim(cidadesbrasileiras)
paged_table(head(cidadesbrasileiras))
```



Outra forma de obter o mesmo grupo de dados acima é utilizar as funções `select()` e `filter()` do `::dplyr`
```{r eval=FALSE}
cidadesbrasileiras %>%
  select(dt, AverageTemperature, everything()) %>% 
  filter(Country == "Brazil") # função everything() coloca depois colunas após as selecionadas anteriormente
```

```{r}
dim(cidadesbrasileiras)
paged_table(cidadesbrasileiras)

```

Verificando a tipagem dos dados no dataset
```{r}
str(cidadesbrasileiras)
```

Excluindo missing data para tratamentos exploratórios posteriores
```{r}
cidadesbrasileiras <- na.omit(cidadesbrasileiras)
```

Tratamento de datas: extraindo e criando colunas mês e ano para o novo dataset
```{r}
cidadesbrasileiras$dt <- as.POSIXct(cidadesbrasileiras$dt, format = '%Y-%m-%d') # definindo formato da data ano/mês/dia

cidadesbrasileiras$Month <- month(cidadesbrasileiras$dt) # extraindo mês para nova coluna
cidadesbrasileiras$Year <- year(cidadesbrasileiras$dt) # extraindo ano para nova coluna
paged_table(cidadesbrasileiras)
```

Renomeando a coluna `Month` dos números para os nomes
```{r}
 cidadesbrasileiras <- cidadesbrasileiras %>% 
  mutate(Mes = case_when(Month == "1" ~ "Janeiro",
         Month == "2" ~ "Fevereiro",
         Month == "3" ~ "Março",
         Month == "4" ~ "Abril",
         Month == "5" ~ "Maio",
         Month == "6" ~ "Junho",
         Month == "7" ~ "Julho",
         Month == "8" ~ "Agosto",
         Month == "9" ~ "Setembro",
         Month == "10" ~ "Outubro",
         Month == "11" ~ "Novembro",
         Month == "12" ~ "Dezembro"))

## Transformando a nova coluna do tipo caractere para fator
cidadesbrasileiras$Mes <- as.factor(cidadesbrasileiras$Mes)
class(cidadesbrasileiras$Mes)
```

Comparado tamanho do dataset original com novo conjunto de dados
```{r}
dim(temperaturas_globais)
dim(cidadesbrasileiras)

## Saimos de mais de 8 milhões de linhas para aproximadamente 450 mil
```

Qual a cobertura temporal do nosso dataset?
```{r}
min(cidadesbrasileiras$Year)
max(cidadesbrasileiras$Year)
# Possuímos dados de 1824 até 2013!
```

Qual o registro de menor temperatura e de maior temperatura no período? E em que cidade e ano?
```{r}
## Menor registro
cidadesbrasileiras %>%
  select(City, Year, AverageTemperature) %>%
  slice_min(AverageTemperature, n = 1)

## Maior registro
cidadesbrasileiras %>%
  select(City, Year, AverageTemperature) %>%
  slice_max(AverageTemperature, n = 1)

## O menor registro fica com Cricúma (1942) e Lages (1942) ambas com 9,59 ºC.
## O maior registro fica com Mossoró com 30,49 ºC em 1998.
```

Na média quais as 10 cidades mais quentes no período?
```{r}
## Calculando média e filtrando as 10 cidades mais quentes

top10_quentes <- cidadesbrasileiras %>%
  select(City, AverageTemperature) %>% 
  group_by(City) %>% 
  summarise(media = mean(AverageTemperature)) %>% 
  arrange(desc(media)) %>% 
  slice_max(media, n = 10)
kable(top10_quentes)
```
E quais as mais frias?
```{r}
## Calculando média e filtrando as 10 cidades mais frias

top10_frias <- cidadesbrasileiras %>%
  select(City, AverageTemperature) %>% 
  group_by(City) %>% 
  summarise(media = mean(AverageTemperature)) %>%
  arrange(desc(media)) %>% 
  slice_min(media, n = 10)
kable(top10_frias)

## Algumas cidades possuem médias idênticas. O slice neste caso incluí as duplicadas na contagem!
```
Qual a média de temperatura anual do Brasil ano a ano?
```{r}
media_br <- cidadesbrasileiras %>%
  group_by(Year) %>%
  select(Year, AverageTemperature) %>% 
  summarise(media = mean(AverageTemperature))

```

```{r}
paged_table(media_br)

```

Graficamente, temos:
```{r}
media_br %>% 
  ggplot(aes(x = Year, y = media)) +
  geom_line(colour = "#756bb1", size = 0.7, alpha = 2, linetype = "solid")  +
  geom_point(size = 1.1) +
  labs(title = "Evolução das temperaturas médias anuais (Brasil)") +
  xlab("Ano") + ylab("Temperatura média") +
  theme_bw(base_size = 10)

## É possivel observar uma constante crescente das temperaturas médias nas cidades brasileiras
## Também podemos observar temperaturas fora da curva nos anos inciais da série
```

Qual a evolução nos últimos 10 anos da nas temperatutas das 5 cidades mais quentes?
```{r}

## Necessário passar filtros com cidades e anos selecionados
## Também é necessário reordernar a coluna Month para um objeto do tipo fator ordernado

cidadesbrasileiras %>% 
  filter(Year %in% c(1900, 1922, 1944, 1966, 1988, 2010) & City %in% c("Mossoró", "Parnaíba", "Boa Vista", "Fortaleza", "Caucaia")) %>%
  mutate(Cidade = City) %>%
  ggplot(aes(x = Month, y = AverageTemperature, color = Cidade)) +
  geom_line() + 
  facet_wrap(~ Year, nrow = 4) +
  labs(title = "Evolução das temperaturas das cidades mais quentes do Brasil (Anos Selecionados)", x= "Mês", y = "Temperatura média") +
  theme_bw(base_size = 10)

## Disclaimer: algumas cidades estão com os registros de temperaturas igualmente duplicados nesta base de 
## dados, como por exemplo Fortaleza e Sobral. Isto é possívelmente um problema de inconsistência da base.

## Por este motivo, neste gráfico substituímos a cidade de sobral por caucaia.

```

Quais os meses mais quentes levando em consideração todas as cidades no período do dataset?
```{r}

## carregando ::forcats para reordenar fatores e aplicar no gráfico
library(forcats)

cidadesbrasileiras %>%
  mutate(Mes = fct_reorder(Mes, AverageTemperature)) %>% 
  group_by(Mes) %>% 
  summarise(media_mensal = mean(AverageTemperature)) %>% 
  arrange(media_mensal) %>% 
  ggplot(aes(x=Mes, y = media_mensal, fill = media_mensal)) +
  geom_col(show.legend = F) +
  scale_fill_gradient(low="#bcbddc", high="#756bb1") +
  xlab("") +
  ylab("Temperatura Média Mensal") +
  theme(axis.text.x = element_text(angle = 45, vjust = 1, hjust = 1))
```




 




